【裁判字號】    95,簡上,948
【裁判日期】    951212
【裁判案由】    竊盜等
【裁判全文】
臺灣高雄地方法院刑事判決             95年度簡上字第948號
 上  訴  人
 即  被  告  丙○○
上列上訴人因竊盜等案件，不服本院高雄簡易庭於民國95年6 月
27日所為95年度簡字第3852號刑事簡易判決（聲請簡易判決處刑
案號：臺灣高雄地方法院檢察署95年度偵字第9314號），提起上
訴，本院管轄之第二審合議庭認不得以簡易判決處刑，改依通常
程序審理，自為第一審判決如下：
    主  文
原判決撤銷。
丙○○無罪。
    理  由
一、聲請簡易判決處刑意旨略以：被告丙○○係穩盈通信行之負
    責人（址設：高雄縣鳳山市○○路106 之1 號），其明知甲○○（其所涉竊盜犯行業經台灣高雄地方法院高雄簡易庭以
    95年度簡字第3852號判決判處有期徒刑5 月確定）於民國95
    年3 月25日下午前往上址兜售之電腦主機及液晶螢幕各1 台
    係來源不明之贓物（上開電腦主機及液晶螢幕乃甲○○於95
    年3 月25日自丁○○位於高雄縣鳳山市○○○路26號3 樓住
    處所竊得），竟基於故買贓物之犯意，以遠低於市價之新台
    幣（下同）四千五百元予以收購，嗣經警依甲○○之供詞循
    線查獲，因認被告涉犯刑法第349 條第2 項故買贓物罪嫌。
二、公訴人認被告涉有前揭犯行，無非以：(1)被害人丁○○之指
    述；(2)甲○○之供詞為其論據。訊據被告固坦承甲○○曾於
    95年3 月25日下午2 時許持電腦主機及液晶螢幕各1 台前往
    其店內兜售，並由伊以四千五百元之價格允為收購等情，惟
    堅決否認有何故買贓物犯行，辯稱：伊向甲○○收購電腦主
    機及液晶螢幕時，曾向甲○○確認來源，經甲○○表示上開
    物件均係她本人所有，並經甲○○簽立買賣切結書，伊並無
    故買贓物之認識與故意等語。
三、按犯罪事實應依證據認定，無證據不得認定犯罪事實；不能
    證明被告犯罪者，應諭知無罪之判決，刑事訴訟法第154 條
    第2 項、第301 條第1 項分別定有明文。次按事實之認定，
    應憑證據，如未能發現相當證據，或證據不足以證明，自不
    能以推測或擬制之方法，為裁判基礎；且認定不利於被告之
    事實須依積極證據，苟積極證據不足為不利於被告事實之認
    定時，即應為有利於被告之認定；另認定犯罪事實所憑之證
    據，雖不以直接證據為限，間接證據亦包括在內，然而無論
    直接證據或間接證據，其為訴訟上之證明，須於通常一般之
    人均不致有所懷疑，而得確信其為真實之程度者，始得據為
    有罪之認定，倘其證明尚未達到此一程度，而有合理之懷疑
    存在而無從使事實審法院得有罪之確信時，即應由法院為諭
    知被告無罪之判決，亦有最高法院40年台上字第86號、30年
    台上字第816 號、76年台上字第4986號判例意旨足資參照。
四、聲請簡易判決處刑意旨以：被告以顯低於市價之四千五百元
    向甲○○收購上開電腦主機及液晶螢幕後，復向甲○○表示
    如遭警方查獲就說是賣九千元等語，顯然被告於收購上開電
    腦主機及液晶螢幕時應有贓物之認知云云。經查：
  (一)被告向甲○○收購之電腦主機（主機外殼商標為ASUS）及液
    晶螢幕（BENQ T504 型15吋液晶螢幕）均係甲○○於95年3
    月25日中午12時30分許在丁○○位於鳳山市○○○路26號3
    樓之住處所竊取之事實，業據證人甲○○於警、偵詢中及本
    院審理時坦認不諱，並有證人即被害人丁○○於警詢中證稱
    ：伊於95年3 月25日中午12時30分許，發現住家遭人侵入竊
    取財物，…價值一萬八千元，…在穩盈通信行取出之電腦1
    組（含電腦主機及螢幕）確係伊所失竊之電腦等語（見警卷
    第14頁），復有扣案之電腦主機及螢幕相片4 幀足憑（見警
    卷第26頁），應屬信實。
  (二)證人乙○○於本院審理中證稱：95年3 月25日下午2 時許伊
    前往被告所經營的穩盈通信行消費（換手機），隔沒多久甲○○就進到店裡來，拿著1 組電腦要給被告估價，被告問甲○○電腦來源是否正常，甲○○對被告說來源正常，被告對
    甲○○說她的電腦沒有配件電源線，甲○○答稱她就住在附
    近，她要回去拿，隔沒多久甲○○就拿著配件電源線回來，
    …伊約下午4 時許離開店裡，這段時間就只有伊與甲○○在
    店裡，…當時伊有問被告（甲○○拿來的這組電腦）要賣多
    少錢，被告說要整理以後才知道，被告沒有跟我講價錢…等
    語（見本院卷第51頁、第52頁、第53頁），核與被告供稱：
    伊問甲○○電腦及螢幕是否甲○○本人所有，問了三、四次
    ，還有向甲○○要配件，甲○○也能拿出配件給伊等語相符
    （見偵卷第6 頁、本院卷第78頁），甲○○於其因竊盜案件
    接受檢察官訊問時則供述：95年3 月25日下午3 時許，伊將
    電腦及螢幕拿到鳳山市○○路106 之1 號穩盈通訊行去賣，
    伊跟被告說電腦係伊自己的，…被告一直強調問伊東西（即
    電腦與螢幕）是不是偷來的，伊怕被告不要收購，就跟被告
    說是伊自己的等語相符（見偵卷第5 頁），復於本院審理中
    證稱：被告說要有電源線才能測試電腦能否使用，故伊前往
    燦坤購買電源線1 條後，返回店內等語明確（見本院卷第58
    頁），是證人乙○○所述係與事實相符，係屬可採。又被告
    向甲○○收購上開電腦主機及液晶螢幕時，除於買賣切結書
    上登載電腦主機之外殼商標為ASUS主機，液晶螢幕為BENQ
    T504型液晶螢幕外，復詳載出賣人即甲○○之年籍資料、聯
    絡電話、出售之電腦主機及液晶螢幕產品編碼序號，且要求
    甲○○影印身分證件影本留存並簽名切結，有卷附切結聲明
    書1 紙足憑（見警卷第24頁），足認被告向甲○○收購上開
    電腦主機及液晶螢幕時，已儘其調查之能事，除要求甲○○
    說明物品來源出處外，復要求甲○○提出電腦主機與液晶螢
    幕之電源連接線配件以證明其確為上開電腦主機與液晶螢幕
    之所有人，衡情倘上開電腦主機、液晶螢幕係甲○○所竊得
    ，則甲○○當無從提出電源線等配件，然甲○○既當下表示
    欲返家拿取，且其嗣後返回店內時又果能提出電源線以供測
    試，且願留下身分證件及其姓名年籍資料切結上開物品之來
    源，一般人當不致有上開電腦主機、液晶螢幕係贓物之懷疑
    。是被告辯稱：伊已善盡程序上查證之能事，始行收購，並
    無知贓故買情事等語，應堪採信。
  (三)證人甲○○於本院審理中雖證稱：…伊第一次只搬1 台電腦
    螢幕（去賣）…，但被告說要有主機才能與螢幕一起賣，所
    以伊又跑一趟回去搬電腦主機，…被告說這組（即電腦主機
    及液晶螢幕）只能賣四千五百元，但市價一定要寫九千元，
    被告還說如果這組電腦真的是伊所有，那麼就沒事，但如果
    是伊偷來的，被查到時伊一定要說市價是九千元，伊也實際
    收到九千元，不可以說是四千五百元，…切結書上亦記載九
    千元，…一開始伊偷螢幕到店裡，被告有問伊為何電源線是
    斷的，伊告訴被告線係伊剪斷的，…後來伊偷電腦主機時也
    是將電源線剪斷，…後來因被告說要有電源線才能測試電腦
    是否能使用，伊始到附近的燦坤去買一條電源線回店裡云云
    （見本院卷第55頁、第57頁、第58頁），惟：
  1.衡諸一般日常生活經驗法則，竊賊於侵入他人住處偷取物品
    時，為免遭屋主發現查獲，當選擇以最節省時間、氣力之方
    式為之，且甚少於同日兩次返回原竊地點，以免增高被捕風
    險，而與電腦主機所連結之基本電源線包括電腦螢幕、滑鼠
    、鍵盤，各該電源線均配有插取式之接頭，只需以直接插置
    、拔除的方式就可安裝或除去，乃使用電腦者均具備之基本
    常識，故竊賊於竊取電腦及螢幕時，僅須拔除電源線接頭，
    即可將電腦主機與螢幕、滑鼠、鍵盤等配件分離，當不致選
    擇以剪刀剪斷粗厚電源線之較費時、費力，較易自己招致被
    捕之方式為之。是證人甲○○證述伊於同日先後兩次到丁○○住處竊取電腦螢幕及主機，且係以剪刀剪斷電源線之方式
    竊取云云，顯與常理有違，而不足採，被告辯稱：甲○○交
    予伊收購之電腦主機及螢幕上並未殘有被剪斷的電線等情，
    應屬可採。
  2.被告向甲○○收購電腦主機及螢幕時，雖與甲○○立有切結
    書，惟切結書上並未書立收購價格乙情，有切結書在卷可稽
    （見警卷第24頁），被告於本院審理中亦坦承：伊從事中古
    貨品買賣，客人會要求看切結書以證明來源，伊怕客人為從
    切結書上知悉伊收購之底價，進而影響其出價，故未於切結
    書上載明收購金額等語（見本院卷第59頁），核與證人乙○○證稱：伊向被告詢問上開電腦主機及螢幕的買賣價時，被
    告僅告知須待整理（電腦）後才知道，並未告知伊價錢等情
    相合（見本院卷第53頁），再佐以被告為求能以較高價格售
    出貨品，故不願於證明貨品來源之切結書上書立收購價格，
    以求獲取較高利潤乙節，與中古買賣市場交易習慣尚無不符
    ，故自難僅憑被告未於切結書上標明收購價格逕予推認被告
    有何知贓情事。又聲請簡易判決處刑意旨雖以：證人甲○○
    證稱被告要求伊於為警查獲時須向員警謊稱被告係以九千元
    向伊收購云云，進而推認被告係以低價知贓賤買，然而被告
    向甲○○收購上開電腦主機及螢幕時，既未於切結書上書立
    收購價格，則被告僅須供述係以九千元之高價向甲○○買入
    ，即可駁斥甲○○之片面指述，惟被告自警詢起迄本院審理
    中均坦認伊係以四千五百元向甲○○收購上開電腦主機及螢
    幕（見警卷第10頁、偵卷第62頁、本院卷第23之1 頁），是
    尚難認被告有何告知甲○○須向警察謊稱收購價之必要。末
    查被告雖以四千五百元之代價向甲○○收購上開電腦主機及
    螢幕，然甲○○所交付之上開物品中僅該液晶螢幕有明確之
    品牌、型號，而有相當之中古市場收購價以為參考依據，至
    於電腦主機部分，則因尚未拆開逐一確認內部裝置零組件之
    品質及型號，僅能由其硬碟及記憶體容量等基本資料粗估其
    價格，業據被告供述在卷（見本院卷第76頁），再參諸商業
    買賣於進貨時均儘量壓低進貨價格，以將本求利、更有多得
    之通則，本件被告之開價雖略低於中古市場商家賣出二手電
    腦主機及螢幕之交易價，然尚難謂被告之進貨價格顯違市場
    行情，進而遽為對被告不利之判斷。
  (四)綜上，本案被告是否涉有故買贓物犯行，本院認仍存有合理
    之懷疑，尚未到達確信其為真實之程度。而公訴人所提出之
    證據，尚不足為被告有罪之積極證明，其指出證明之方法，
    亦無從說服法院以形成被告有罪之心證。原審未察，遽為被
    告有罪判決之諭知，即有未合，被告執此指摘原判決不當，
    為有理由，應由本院將原判決予以撤銷改判，改諭知無罪之
    判決。
五、末按，檢察官聲請以簡易判決處刑之案件，經法院認為有刑
    事訴訟法第451 條之1 第4 項但書之情形者，應適用通常訴
    訟程序審判之，同法第452 條著有明文；且對於簡易判決之
    上訴，準用刑事訴訟法第3 編第1 章及第2 章之規定，管轄
    第二審之地方法院合議庭受理簡易判決上訴案件，應依通常
    程序審理。其認案件有刑訴法第452 條之情形者，應撤銷原
    判決，逕依通常程序為第一審判決，法院辦理刑事訴訟簡易
    程序案件應行注意事項第14項亦有規定。且地方法院第二審
    合議庭所為之第一審通常程序判決，仍得由檢察官依通常上
    訴程序上訴於管轄之高等法院（或其分院），亦有最高法院
    91年台非字第21號判決意旨可資參照，均核先敘明。是本院
    既認應為被告無罪判決之諭知，除應撤銷原判決外，並應逕
    行改依第一審通常程序審理判決之，檢察官如有不服，仍得
    於法定上訴期間內，向管轄之第二審法院（即臺灣高等法院
    高雄分院）提起上訴，附此敘明。
據上論斷，應依刑事訴訟法第452 條、第455 條之1 第3 項、第
369 條第1 項前段、第364 條、第301 條第1項，判決如主文。
本案經檢察官董秀菁到庭執行職務。
中    華    民    國    95    年    12    月    12    日
                  刑事第八庭  審判長法  官  李政庭
                                    法  官  李育信
                                    法  官  賴文姍
以上正本證明與原本無異。
如不服本判決，應於收受送達後10日內向本院提出上訴書狀。
中    華    民    國    95    年    12    月    12    日
                                    書記官  王高山


司法院資訊處製作；財團法人民間司法改革基金會備份。
